【裁判字號】    90,自,400
【裁判日期】    900928
【裁判案由】    詐欺
【裁判全文】
臺灣高雄地方法院刑事裁定                            九十年度自字第四號
    自  訴  人  丙○○
    被      告  甲○○
    被      告  乙○○
右列被告等因詐欺案件，經自訴人提起自訴，本院裁定如左：
    主  文
自訴駁回。
    理  由
一、按法院或受命法官於自訴案件第一次審判期日前訊問及調查結果，如認為案件有
    刑事訴訟法第二百五十二條至第二百五十四條之情形者，得以裁定駁回其自訴，
    同法第三百二十六條第三項定有明文。
二、本件自訴意旨略稱：被告甲○○、乙○○二人於民國八十二年九月五日，在被告
    甲○○之住處，向自訴人丙○○佯稱需款孔急，欲借貸新台幣（下同）十二萬元
    之現款周轉，因自訴人與被告甲○○原已相識，不疑有詐，乃將現款如數借貸予
    二人，被告甲○○並交付發票人為乙○○，付款人為高雄市第三信用合作社左營
    分社，發票日為八十二年十月十日，並由被告甲○○於背面背書之同額支票一紙
    予自訴人收持，以供擔保，約定於支票發票日屆至後返還借款，詎上開支票屆期
    後不獲兌現，嗣經自訴人向被告二人追討，然渠二人均已逃匿無蹤，自訴人至此
    始知受騙等情，及支票暨退票理由單一紙，為其論罪之依據。
三、按犯罪事實應依證據認定之，無證據不得推定其犯罪事實，刑事訴訟法第一百五
    十四條定有明文。次按刑法第三百三十九條第一項詐欺罪之成立，以意圖為自己
    或第三人不法所有，以詐術使人將本人或第三人之物交付為要件。所謂以詐術使
    人交付，必須被詐欺人因其詐術而陷於錯誤，若其所用方法，不能認為詐術，亦
    不致使人陷於錯誤，即不構成該罪，最高法院四十六年台上字第二六０號判例可
    資參照。至於債務人於債之關係成立後，如有未依債之本旨履行民事債務之情形
    ，在一般社會經驗上可能之原因甚多，縱令是出於惡意不為履行，茍無足以證明
    其在債之關係發生時，自始即具有不法所有意圖之積極證據，亦僅能令負民事之
    遲延給付責任，依刑事訴訟法第一百五十四條之規定，尚不得據此債信違反之客
    觀事態，而推定債務人原有詐欺取財之犯意。
四、自訴人認被告甲○○、乙○○共同涉有刑法第三百三十九條第一項之詐欺罪嫌，
    無非以被告甲○○、乙○○明知其已無支付能力，且被告乙○○明知其銀行帳戶
    將拒絕往來，竟仍於右揭時地，向自訴人佯稱急需款項周轉，借得十二萬元，並
    以上開帳戶之支票一張作為償還之擔保，自訴人信以為真如數貸與。詎上開支票
    屆期後不獲兌現，嗣經自訴人向被告二人追討，被告二人均已逃匿無蹤，自訴人
    始知受騙等情，及支票暨退票理由單一紙，為其論罪之依據。訊據被告甲○○固
    坦承伊有於八十二年九月五日，持被告乙○○所簽發之支票一紙，向自訴人貸借
    十二萬元等事實，惟堅決否認有何詐欺之犯行，辯稱：伊係幫乙○○出面向自訴
    人借款，伊並無詐欺之故意等語。訊據被告乙○○亦堅決否認有何詐欺之犯行，
    辯稱：伊當時委由表姊王嘉美向他人借款，但不知係向何人告借等語。
五、經查：被告甲○○有於右揭時間向自訴人借用上開款項之事實，固為被告甲○○
    所自承，並有支票暨退票理由單一紙在卷可憑。自訴人於本院調查程序中陳述：
    伊因與甲○○交情不錯，信任她才借錢給她；借貸時，甲○○有告知伊係乙○○
    需要用錢等語，是自訴人借款予被告甲○○時，因信任被告甲○○，始應允支借
    上開款項予被告甲○○，再由被告甲○○轉借予被告乙○○，非被告甲○○施用
    詐術而陷於錯誤所致，彰彰甚明。另被告甲○○向自訴人借貸上開款項，自訴人
    已將利息預扣一情，業據自訴人及被告甲○○供明一致在卷，而其計息方式約為
    月息三分四，自訴人顯係從事民間貸款以賺取利息，自訴人應知此一借貸關係利
    息較法定金融機構高，風險自益較將金錢存於一般法定金融機構高，其不利益，
    亦應為自訴人所得預見，是自訴人於借貸上開款項予被告甲○○之時，當應自行
    評估過此種高獲利率之借款，具高風險性，自訴人既已評估過此風險，仍率邇貸
    借予被告甲○○，雖於事後不獲償還，亦難認自訴人貸借之時，有何陷於錯誤可
    言。被告二人向自訴人借貸上開款項，曾交付發票人乙○○，付款人高雄第三信
    用合作社、票面金額為十二萬元，被告甲○○於背面背書之支票一紙予自訴人收
    執，以作為借款之擔保或付款之方式，亦為自訴人及被告二人陳明一致在卷，是
    倘被告二人於借款之初即有詐欺犯意，被告二人於取得借款後，大可一走了之，
  逃匿無蹤，殊無必要簽發票據及在該票據背面背書後交自訴人收執之理。而當事
    人間依一般社會經驗，原須承擔具有信用風險之遠期票據交易，對事後票據不獲
    支付之結果，尤屬可得預見之不利益，要無債務人施用詐術而陷於錯誤可言。執
    此，自訴人不得僅以其所持有被告甲○○所交付之遠期支票不獲付款，此民事債
    務不履行之客觀結果，遽以推測被告二人於借款之初，即存有詐欺取財之主觀犯
    意。況被告二人始終承認本件債務之存在，一再表示願償還前揭所欠借款，益徵
    被告二人於借款之初並無預謀屆期惡意不履行之不法意圖。基此，被告二人未清
    償借款之行為，尚難認係施用詐術之行為，自訴人亦非陷於錯誤而借款予被告二
    人，且被告二人並無不法所有之意圖，則被告二人之行為顯與刑法上詐欺取財罪
    之犯罪構成要件不符，揆諸上開判例意旨及說明，殊難僅以自訴人之片面指述而
    遽令被告二人負刑法詐欺取財之罪責。本件應屬民事債務不履行之糾葛。
六、此外，本院復查無其他證據足資證明被告二人有詐欺之犯行，其等犯罪嫌疑顯有
    不足，揆諸上揭刑事訴訟法之規定，本件自訴應予駁回。
據上論斷，應依刑事訴訟法第三百二十六第三項、第二百五十二條第十款，裁定如主
文。
中    華    民    國     九十     年      九      月      二十八        日
                                  臺灣高雄地方法院刑事第七庭
                                      法  官  何  悅  芳
右正本證明與原本無異。
如不服本判決，應於判決送達後十日內，向本院提出上訴狀。
                                      書記官  吳  良  美
中    華    民    國     九十     年      九      月      二十八        日


司法院資訊處製作；財團法人民間司法改革基金會備份。
